臺灣橋頭地方法院民事裁定
109年度消債更字第88號
聲請人即債  許秀玉  
務人                
0000000000000000

代  理  人  林瑋庭  法扶律師
上列當事人因消費者債務清理事件聲請更生，本院裁定如下：
    主  文
聲請人許秀玉自民國一百零九年十二月八日下午四時起開始更生
程序。
命司法事務官進行本件更生程序。
    理  由
一、聲請意旨略以：聲請人即債務人許秀玉前向金融機構辦理消
    費借貸、信用卡契約等，致積欠無擔保債務計新臺幣（下同
    ）1,438,520元，因無法清償債務，乃於民國108年12月間向
    本院聲請前置調解，因無法負擔債權人所提還款方案而於10
    9年1月16日調解不成立，因聲請人有不能清償債務或有不能
    清償之虞，復未經法院裁定開始清算程序或宣告破產，爰依
    法聲請准予裁定更生等語。
二、按「債務人不能清償債務或有不能清償之虞者，得依本條例
    所定更生或清算程序，清理其債務。」消費者債務清理條例
    （下稱消債條例）第3條定有明文。衡以消費者與金融機構
    間債之關係之發生，係依契約自由原則及相互間之信賴為基
    礎，此為社會經濟活動得以維繫及發展之重要支柱，債務人
    經濟窘迫，固不應任其自生自滅，債權人一方之利益，仍不
    能因之摒棄不顧。是債務人於協商程序中，自應本於個人實
    際財產及收支狀況，依最大誠信原則，商討解決方案。如終
    究不能成立協商，於聲請更生或清算時，法院審酌上開條文
    所謂「不能清償或有不能清償之虞」，自宜綜衡債務人全部
    收支、信用及財產狀況，評估是否因負擔債務，而不能維持
    最基本之生活條件；所陳報之各項花費，是否確屬必要性之
    支出；如曾有協商方案，其條件是否已無法兼顧個人生活之
    基本需求等情，為其判斷之準據。
三、經查：
  ㈠聲請人前向各金融機構辦理消費借貸、信用卡契約等，致現
    積欠無擔保債務至少1,438,520元，前因無法清償債務，而
    於108年12月間向本院聲請前置調解，因無法負擔債權人所
    提還款方案而於109年1月16日調解不成立等情，有108年12
    月12日前置調解聲請狀所附債權人清冊、財團法人金融聯合
    徵信中心前置協商專用債權人清冊、信用報告、調解筆錄等
    件在卷可稽，堪信為真實。
  ㈡聲請人現栽種水果於市場上販售，自陳每月收入約20,000元
    ，而其名下無財產，107、108年度未有申報所得，現未投保
    勞工保險等情，有財產及收入狀況說明書、本院勞工保險查
    詢資料、綜合所得稅各類所得資料清單暨國稅局財產歸屬資
    料清單附卷可稽。則查無聲請人有其他收入來源，佐以聲請
    人107、108年度未有任何所得，現未投保勞工保險，則以聲
    請人主張之收入來源，應全非虛罔，是以聲請人自陳每月收
    入20,000作為核算其現在償債能力之基礎，應能反映真實收
    入狀況。
  ㈢至支出部分，聲請人於財產及收入狀況說明書固主張需扶養
    母親，然經本院函請聲請人補正母親之戶籍謄本、綜合所得
    稅各類所得資料清單暨國稅局財產歸屬資料清單等相關資料
    ，聲請人至本裁定前，皆未提出，則聲請人主張扶養母親，
    尚難認可採。至聲請人個人日常生活必要費用部分，審酌聲
    請人負債之現況，基於社會經濟活動之互賴及誠信，該日常
    生活所需費用，自應節制開支，不得有超越一般人最低生活
    標準之享受，否則反失衡平，本院依消債條例第64條之2第1
    項，參酌衛福部社會司所公告歷年最低生活費標準，109年
    度高雄市最低生活費標準13,099元之1.2倍為15,719元，則
    聲請人每月最低生活費除有特殊情形並有證據證明者外，自
    宜以此為度，始得認係必要支出，聲請人主張扣除攤位租金
    後之每月個人必要生活費為12,500元，尚低於上開標準15,7
    19元，應認可採。
  ㈣綜上所述，以聲請人現每月之收入20,000元為其償債能力基
    準，扣除其每月個人必要生活費12,500元後僅餘7,500元，
    而聲請人目前負債總額為1,438,520元，以上開餘額按月攤
    還結果，約16年期間始能清償完畢，堪認聲請人確有不能清
    償債務或有不能清償之虞之情事。從而，聲請人主張已不能
    清償債務，聲請本院准予更生，依所舉事證及本院調查結果
    ，即無不合。
四、末按「法院開始更生程序之裁定，應載明其年、月、日、時
    ，並即時發生效力。」、「法院裁定開始更生或清算程序後
    ，得命司法事務官進行更生或清算程序，必要時得選任律師
    、會計師或其他適當之自然人或法人一人為監督人或管理人
    。」消費者債務清理條例第45條第1 項、第16條第1 項分別
    定有明文。本件聲請人其目前收入及財產狀況，不能履行債
    務，依聲請人其目前收入及財產狀況，未償之債務亦屬不能
    清償，有如上述。此外，復查無聲請人有消費者債務清理條
    例第46條各款所定駁回更生聲請等事由，從而，聲請人聲請
    更生，洵屬有據，應予准許，爰命司法事務官進行本件更生
    程序。
五、依消費者債務清理條例第11條第1 項、第45條第1 項、第16
    條第1 項，裁定如主文。
中　　華　　民　　國　 109　　年　　12　　月　　8 　　日
              　        　民事庭　法　官　李姝蒓
以上正本係照原本作成。
本裁定已於109年12月8日下午4時公告。
本裁定不得抗告。
中　　華　　民　　國　 109　　年　　12　　月　　8 　　日
  　                              書記官　郭南宏